最高法院刑事判決　　　　　　　　　　　　　　　九十三年度台上字第三三七二號
　　上　訴　人　丁○○
　　選任辯護人　王文聖律師
　　　　　　　　張居德律師
　　上　訴　人　乙○○
　　　　　　　　丙○○
　　　　　　　　甲○○
右上訴人等因違反毒品危害防制條例案件，不服台灣高等法院台中分院中華民國九十
三年四月十四日第二審判決（九十三年度上訴字第二五五號，起訴案號：台灣南投地
方法院檢察署九十二年度偵字第一五二六、一五二七、一七六八、一七七０、一九一
０、一九七二、一九七三、一九七四、二五八四、二七二一、二七二三號），提起上
訴，本院判決如左：
    主  文
原判決撤銷，發回台灣高等法院台中分院。
    理  由
本件原判決撤銷第一審關於上訴人丁○○部分之判決，改判依牽連及想像競合犯從一
重論處丁○○共同連續販賣第一級毒品罪刑（量處無期徒刑，併科罰金新台幣一百八
十萬元，褫奪公權終身）；並維持第一審依想像競合犯從一重均論處上訴人乙○○、
丙○○、甲○○共同運輸第一級毒品罪刑（均量處無期徒刑，甲○○併科罰金新台幣
一百萬元，丙○○、乙○○併科罰金四十萬元，並均宣告褫奪公權終身）之判決，駁
回乙○○等三人在第二審之上訴。固非無見。
惟查：(一)、我國刑事訴訟法事實審之審判係採直接審理主義，凡採為判決基礎之證據
資料，必須經過調查程序而顯現於審判庭者，始與直接審理主義相符，否則，其所踐
行之訴訟程序即屬違背法令。原判決援引甲○○於民國九十二年五月一日在法務部調
查局台中市調查站調查，及九十二年五月一日檢察官偵查時之供詞；暨丙○○於九十
二年五月一日檢察官偵查，及九十二年十一月二十七日第一審審理時之供述；為乙○
○部分之有罪判決依據，但並未於審判期日向乙○○提示上開二人之供述筆錄，令陳
述意見命為辯論，已剝奪其此部分防禦權之行使，所踐行之訴訟程序已難謂無瑕疵可
指。(二)、據丁○○供稱：「在九十二年四月七日我赴泰國前約一星期左右，林俊安約
我去渠位於……住處商談，林某要求我協助渠赴泰國交付購買海洛因毒品的貨款，並
協助渠將購得之毒品偽裝成普通商品型式，以便於人員夾帶闖關來台，我應允幫忙後
，林某便訂購九十二年四月七日赴泰國曼谷的機票，行前林某﹃交付我美金二萬五千
元﹄現鈔，……」，與林俊安供陳：「……第二次是四月中旬，模式與之前一樣，但
是由丁○○單獨包裝，馮（馮正炎）再找人去將毒品海洛因帶回闖關入境，這次我共
拿六十多萬元（新台幣，下同）給阿森（即阿生），馮也拿出六十幾萬元，那次丁○
○﹃帶約四萬美金﹄過去……」云云，並不相符，實情為何？於丁○○之利益有重大
關係，原審未進一步予以究明，對二人上開不符之供述復未予以取捨，竟俱採為「九
十二年四月七日，丁○○攜帶貨款美金二萬五千元，搭機赴泰國，交由綽號﹃阿生﹄
之人販入第一級毒品海洛因十塊，予以包裝後，再交由﹃交通﹄夾藏闖關，私運進入
我國國境」等情之判決基礎（原判決第十三頁倒數第二行至第十四頁第九行，第二十
頁第八行至第十三行）。另甲○○否認有在泰國將包裝後之毒品海洛因交付予丙○○
等人夾藏闖關，攜帶回台之犯行，請求訊問證人林正基，林正基亦到庭證稱：「在九
十二年四月二十九日晚上與甲○○一起去唱歌時，並沒有看到甲○○帶東西，也沒有
看到甲○○交東西給別人」等語，原審對林正基上開證言則以「丙○○係於前往唱歌
前即收受該毒品」云云，認不足為甲○○有利之認定，但卻又引據丙○○供稱：「（
毒品是）二十九日在泰國的某個卡拉ＯＫ，甲○○把這六盒偽裝成化裝品之毒品交給
我，請我帶回台灣後，他在機場大廳再跟我收」云云為不利於甲○○、丙○○之依據
。矧丙○○之上開供述，與其後供稱：「（以化妝品盒偽裝之海洛因是）甲○○在二
十九日晚上在曼谷飯店交給我的」、「……四月二十九日晚上在泰國曼谷飯店，旅行
團解散後，甲○○打電話，要我到他房間，到了甲○○房間另看見另一不詳姓名男子
，該男子交付一包東西，以化妝品盒包裝，三盒放一袋，共有二袋，要我帶回台灣…
」云云，亦不相符合。實情為何？於甲○○、丙○○之利益亦難謂無重大關係，原審
仍未詳予查明，竟一併採為判決之證據（原判決第二十頁第八行，至第三十頁第十三
行），除有判決理由矛盾外，復有調查職責未盡之違誤。(三)、「沒收之物，須於事實
欄中有具體之記載，始為合法，否則諭知沒收，即難謂有事實之根據」，本院著有四
十一年台上字第一六一號判例可供參照。原判決於主文欄諭知沒收丁○○因販賣及運
輸第一級毒品所得合計二百七十五萬元，理由欄亦說明「共犯林俊安販賣第一級毒品
海洛因所得二百四十萬元，及丁○○幫助運輸毒品所得三十五萬元，合計二百七十五
萬元，各為被告（上訴人）丁○○販賣、幫助運輸毒品海洛因（按此部分原判決係改
判依共同運輸毒品罪論處）所得之物，均依毒品危害防制條例第十九條第一項沒收之
」云云（原判決第三十九頁第三行至第五行），但事實欄並未有「共犯林俊安販賣第
一級毒品海洛因，如何已有二百四十萬元所得」等情之記載，對丁○○運輸毒品所得
部分，亦僅於原判決事實一｜(二)記載「因本次包裝毒品海洛因係由﹃志成﹄教導丁○
○如何包裝，所以事後林俊安僅支付十萬元予丁○○（非前述每包裝一塊支付二萬五
千元之價款）」等情，對其餘二十五萬元部分則未敘及。是其主文欄之上開諭知及理
由欄之上揭說明，亦失其事實之依據。(四)、原判決並未認定丁○○有與林俊安共同販
賣第一級毒品海洛因予蔡崇銘之犯行，依原判決事實欄一｜(一)所載事實觀之，第一次
私運進口之海洛因十塊，馮正炎係於九十二年四月一日始向「交通」收齊，並留下四
塊後，其餘六塊交由林俊安代為保管，再由「阿生」派員向林俊安取回。原判決理由
欄亦援引林俊安供稱：「九十二年三月下旬，係由﹃阿生﹄及﹃阿炎﹄共同出資至泰
國購買十塊海洛因，……而我未出資……該十塊海洛因成功闖關後，係由阿炎（馮正
炎）收齊該十塊海洛因後，他將﹃阿生﹄的六塊交給我，由我通知﹃阿生﹄海洛因已
經到，﹃阿生﹄再派人至……將該六塊海洛因取走，……」為其論據（原判決第十八
頁第六行至第十四行）。如均無訛，該次販入及私運海洛因進口犯行，林俊安雖曾參
與犯罪構成要件之實施，但因未出資，並未分得海洛因，則其於九十二年四月七日販
賣予蔡崇銘之海洛因，似難認與丁○○有關，乃原判決又引據林俊安於九十二年四月
七日販賣海洛因一塊予蔡崇銘之事實，為認定丁○○與林俊安間就販賣第一級毒品有
犯意聯絡、行為分擔之證據（原判決第二十一頁第十行至第二十二頁第四行，第二十
二頁倒數第一行），於證據法則，亦屬有違。上訴人等四人之上訴意旨指摘原判決違
法，非無理由，案關重典，認應發回更審，期臻翔適。
據上論結，應依刑事訴訟法第三百九十七條、第四百零一條，判決如主文。
中　　　華　　　民　　　國　　九十三　　年　　　七　　　月　　　一　　　日
                              最高法院刑事第十一庭
                                  審判長法官  張　淳　淙
                                        法官  謝　俊　雄
                                        法官  蘇　振　堂
                                        法官  張　春　福
                                        法官  呂　丹　玉
      右正本證明與原本無異
                                              書  記  官
中　　　華　　　民　　　國　　九十三　　年　　　七　　　月　　 十二 　　日
                                                                     Ｍ
